臺灣高等法院刑事判決　　　　　　　 100年度上易字第1950號
上　訴　人　臺灣新竹地方法院檢察署檢察官
被　　　告　劉永吉
上列上訴人因被告竊盜案件，不服臺灣新竹地方法院100年度審
易字第445號，中華民國100年6月30日第一審判決（起訴案號：
臺灣新竹地方法院檢察署100年度偵字第38號），提起上訴，本
院判決如下：
    主  文
原判決關於劉永吉部分撤銷。
劉永吉共同犯竊盜罪，累犯，處有期徒刑柒月。
    事  實
一、劉永吉前曾(1)於民國85年4月間因強盜案件，經臺灣高等法
    院臺中分院判處有期徒刑6年確定。其又(2)於85年5月間因違
    反麻醉藥品管理條例案件，經臺灣臺北地方法院判處有期徒
    刑8月確定。其又(3)於85年11月間因違反槍砲彈藥刀械管制
    條例案件，經原審法院判處有期徒刑4月確定。其又(4)於86
    年1月間因竊盜案件，經臺灣臺北地方法院判處有期徒刑1
    年10月確定。而上揭(1)、(3)及(4)案件，經原審法院於86年8
    月27日以86年度聲字第934號裁定應執行有期徒刑8年1月，
    於86年9月22日確定。其又(5)於86年5月間因違反麻醉藥品管
    理條例案件，經臺灣桃園地方法院判處有期徒刑10月確定。
    嗣上揭各案件接續執行，於91年7月31日假釋出監。惟又經
    撤銷假釋，原應執行殘刑2年9月又13日。又上開案件經臺灣
    桃園地方法院於96年7月30日以96年度聲減字第1467號裁定
    就上揭(3)及(5)案件各減為有期徒刑2月及5月，並與不應減刑
    之前揭(1)及(4)案件應執行有期徒刑8年4月，於96年8月14日
    確定，是以應執行殘刑2年9月13日，其於95年4月28日入監
    執行，並於97年12月31日縮刑期滿執行完畢。
二、詎劉永吉仍不知悔改，於99年12月3 日13時17分許駕駛不知
    情之賴玟伶所有車牌號碼Y5－8048號自用小客車，搭載同事
    張汪錫（已死亡原審判決公訴不受理確定在案），行經曾國
    益位於新竹縣竹北市○○街33號之住處前時，劉永吉遂與張
    汪錫共同基於為自己不法所有之犯意聯絡及行為分擔，先由
    張汪錫下車試按該址電鈴，確定無人在家，再由劉永吉以自
    備鑰匙（未扣案）開啟曾國益位於上址住處之鐵捲門後，渠
    等即進入屋內（侵入住宅部分未據告訴），徒手竊取曾國益
    所有價值共約新臺幣（下同）214000元之金飾、洋酒、現金
    、象牙印章及紀念銀幣等物，得手後，2人旋予以變現後朋
    分花用。嗣曾國益於99年12月3日16時許發現遭竊而報警處
    理，經警調閱監視器錄影畫面後，始循線查悉上情。
三、案經新竹縣政府警察局竹北分局報告臺灣新竹地方法院檢察
    署檢察官偵查起訴。
    理  由
一、按被告以外之人（包括證人、鑑定人、告訴人、被害人及共
    同被告等）於審判外之陳述雖不符刑事訴訟法第159條之1至
    之4等四條之規定，而經當事人於審判程序同意作為證據，
    法院審酌該言詞陳述或書面陳述作成時之情況，認為適當者
    ，亦得為證據，經查，本件被告就本院所引用其餘被告以外
    之人於審判外之陳述，於審判程序均同意作為證據，且本院
    審酌此等證據資料作成時之情況，均無不法之情事，且與待
    證事實具有關聯性，認為適宜作為本案之證據，故均有證據
    能力。另本院下列所引用卷內之文書證據、證物之證據能力
    部分，並無證據證明係公務員違背法定程序所取得，且檢察
    官、被告於本院亦均未主張排除下列文書證據、證物之證據
    能力，且迄本院言詞辯論終結前均未表示異議，本院審酌前
    揭文書證據並無顯不可信之情況與不得作為證據之情形，依
    刑事訴訟法第158條之4反面解釋及第159之4之規定，應認均
    有證據能力。
二、訊據被告劉永吉對於上揭事實坦承不諱，並經被害人曾國益
    於警詢時指述綦詳，且為證人賴玟伶於警詢時證述明確，復
    有監視錄影翻拍照片2 幀及蒐證照片1 幀等附卷足憑，足見
    被告所為前開自白確與事實相符而堪採信，雖被告於本院審
    理中辯稱沒有竊取那麼多金額，伊拿東西去賣才差不多十萬
    元等語，惟查被告所竊物品價值，已據被害人證述在卷，且
    被告竊取後隨意變賣，其價值自必較原價為低，故自不得以
    其所變賣價值為計值標準，所辯不足取。本案事證明確，被
    告所為前述犯行堪以認定，應予依法論科。
三、論罪科刑：
  (一)按被告劉永吉本件行為後，刑法第321條業於100年1月10 日
    修正，並經總統於100年1月26日以華總一義字第1000001556
    1號令公布生效，自100年1月28日起施行。次按行為後法律
    有變更者，適用行為時之法律，但行為後之法律有利於行為
    人者，適用最有利於行為人之法律，現行刑法第2條第1項定
    有明文。又修正前刑法第321條第1項第1款規定：「犯竊盜
    罪而有下列情形之一者，處六月以上五年以下有期徒刑：一
    、於夜間侵入住宅或有人居住之建築物、船艦或隱匿其內而
    犯之者。」修正後同條項第1款則規定：「犯竊盜罪而有下
    列情形之一者，處六月以上五年以下有期徒刑，得併科新臺
    幣十萬元以下罰金：一、侵入住宅或有人居住之建築物、船
    艦或隱匿其內而犯之者。」是以修正後法定本刑增訂罰金刑
    ，且第1款將「於夜間侵入」之時間要素刪除，即不論何時
    侵入住居竊盜，均為加重竊盜類型，從而此修正涉及科刑規
    範變更，自有新舊法比較之必要。查本件被告劉永吉所為之
    竊盜犯行若適用舊法，因係日間侵入上開被害人之住宅，不
    該當舊法同條項第1款之加重類型；若適用新法，則會構成
    同條項第1款之加重竊盜罪，且法定刑為處六月以上五年以
    下有期徒刑，尚得併科十萬元以下之罰金，顯見適用舊法較
    有利於被告劉永吉，是本件經比較新舊法結果，應依刑法第
    2條第1項前段規定，適用被告劉永吉行為時之法律即修正前
    之刑法規定予以論處。
  (二)核被告劉永吉所為，係犯刑法第320條第1項之普通竊盜罪。
    又被告劉永吉與被告張汪錫就上揭犯行，具有犯意聯絡及行
    為分擔，均為共同正犯。又被告劉永吉前曾(1)於85年4月間
    因強盜案件，經臺灣臺中地方法院於85年8月30日以85年度
    訴字第813號判處無罪，並經臺灣高等法院臺中分院於85 年
    12月26日以85年度上訴字第2030號撤銷原判決，改判處有期
    徒刑6年，於86年2月3日確定。其又(2)於85年5月間因違反麻
    醉藥品管理條例案件，經臺灣臺北地方法院於85年11月8日
    以85年度易字第4059號判處有期徒刑8月，於85年11月28 日
    確定。其又(3)於85年11月間因違反槍砲彈藥刀械管制條例案
    件，經原審於86年3月31日以85年度苗簡字第706號判處有期
    徒刑4月，於84年6月10日確定。其又(4)於86年1月間因竊盜
    案件，經臺灣臺北地方法院於86年3月25日以86年度易字第
    869號判處有期徒刑1年10月，嗣並確定。而上揭(1)、(3)及(4)
    案件，經原審於86年8月27日以86年度聲字第934號裁定應執
    行有期徒刑8年1月，於86年9月22日確定。其又(5)於86年5月
    間因違反麻醉藥品管理條例案件，經臺灣桃園地方法院於86
    年9月12日以86年度易字第2426號判處有期徒刑10月，於86
    年11月18日確定。嗣上揭各案件接續執行，於91年7月31日
    假釋出監。惟又經撤銷假釋，原應執行殘刑2年9月又13 日
    。又上開案件經臺灣桃園地方法院於96年7月30日以96年度
    聲減字第1467號裁定就上揭(3)及(5)案件各減為有期徒刑2 月
    及5月，並與不應減刑之前揭(1)及(4)案件應執行有期徒刑8年
    4月，於96年8月14日確定，是以應執行殘刑2年9月13日，其
    於95年4月28日入監執行，並於97年12月31日縮刑期滿執行
    完畢等情，有臺灣新竹地方法院檢察署刑案資料查註紀錄表
    及本院被告前案紀錄表各1份在卷可參，其於受有期徒刑之
    執行完畢後，5年以內故意再犯本件有期徒刑以上之罪，為
    累犯，應依刑法第47條第1項之規定加重其刑。
四、原審因認被告劉永吉部分犯行罪證明確予以論科固非無見，
    惟查依被告原審所供伊未結婚，並非因妻小需加以撫養，亦
    非生活窘迫無以為繼而走險，竟是為了施用毒品所需而行竊
    ，其犯罪動機與目的自足加以苛責，又其所竊取之金飾、洋
    酒、現金、象牙印章及紀念銀幣等物，價值共約新台幣（下
    同）21萬4000元，倘以月薪3萬元計算，則須工作7個月，始
    能獲得此金額之報酬，是被告竊取之財物總值並非菲薄，所
    生損害難謂輕微等情，公訴人據此摘原審量刑太輕，提起上
    訴應為有理由，自應由本院將原判決關於被告劉永吉部分撤
    銷改判。爰審酌被告劉永吉之智識程度、素行、正值壯年，
    猶不思勤奮努力，對財物之取得卻不謀以己力而獲取之，顯
    不尊重他人之財產權益，其犯罪動機、目的、以白天侵入住
    宅徒手竊盜之手段、所得財物之價值及犯後坦認犯行等一切
    情狀，量處如主文所示之刑，以資懲儆。至被告劉永吉所有
    且供其為上揭竊盜犯罪時所用之自備鑰匙並未扣案，本院又
    查無其他積極證據足資證明仍屬存在，為免將來執行困難，
    爰不為沒收之諭知，附此敘明。
據上論斷，應依刑事訴訟法第369條第1項前段、第364條、第299
條第1項前段、刑法第2條第1項前段、第28條、第320條第1項、
第47條第1項，刑法施行法第1條之1第1項、第2項前段判決如主
文。
本案經檢察官林秀濤到庭執行職務。
中    華    民    國   100    年    9     月    28    日
                  刑事第二庭審判長法  官  洪光燦
                                  法  官  蘇素娥
                                  法  官  宋明蒼
以上正本證明與原本無異。
不得上訴。
                                  書記官  陳紀語
中    華    民    國   100    年    9     月    28    日
附錄本案論罪科刑所適用法條全文：
刑法第320 條第1 項：
意圖為自己或第三人不法之所有，而竊取他人之動產者，為竊盜
罪，處五年以下有期徒刑、拘役或五百元以下罰金。